臺灣板橋地方法院刑事裁定　　　 　　 96年度交聲字第1317號
原處分機關　交通部公路總局臺北區監理所蘆洲監理站
異　議　人　甲○○
即受處分人
上列異議人即受處分人因違反道路交通管理處罰條例案件，對於
交通部公路總局臺北區監理所蘆洲監理站民國96年7月17日所為
北監蘆字第裁46-AEV376041、46-AEV376042號處分不服，聲明異
議，本院裁定如下：
    主  文
異議均駁回。
    理  由
一、異議意旨略以：事發當時情形是綠燈，異議人騎乘機車經過
    才轉換紅燈，當時異議人已經看到員警在那裡，但異議人沒
    闖紅燈，有違規左轉，員警問異議人，異議人說我沒闖紅燈
    ，也沒帶證件，要求回警察局，但警員不帶我回警察局，怎
    麼可以說異議人趁機逃逸？更何況這位員警還動手要把異議
    人推倒，下車理論要求回警察局找局長，是這位員警執勤不
    當，造成駕駛人不滿，是員警濫用公權力。而該名員警在開
    單，不帶異議人去警察局，異議人不是犯人為何不能走？且
    違規沒有照片也無錄影，什麼都沒有，是員警說了就算嗎？
    令人無法信服，請求撤銷原處分云云。
二、查道路交通管理處罰條例第53條第1項規定：「汽車駕駛人
    ，行經有燈光號誌管制之交岔路口闖紅燈者，處新臺幣一千
    八百元以上五千四百元以下罰鍰。」同條例第60條第1項：
    「汽車駕駛人，駕駛汽車有違反本條例之行為，經交通勤務
    警察或依法令執行交通稽查任務人員制止時，不聽制止或拒
    絕停車接受稽查而逃逸者，除按各該條規定處罰外，處新臺
    幣三千元以上六千元以下罰鍰。」及同條例第63條第1項第1
    、3款：「汽車駕駛人有下列各款所列條款之一者，除依原
    條款處罰鍰外，並予記點：一、有第三十三條第一項、第二
    項、第三十八條第一項、第四十條、第四十五條、第四十七
    條第一款至第三款、第四十八條、第四十九條或第六十條第
    一項、第二項第一款、第二款情形之一者，各記違規點數一
    點。．．．三、有第四十三條、第五十三條或第五十四條情
    形之一者，各記違規點數三點」。
三、經查：
（一）本件異議人即受處分人甲○○所有車牌號碼FNZ-856 號重
      型機車，於95年12月30日14時45分許，行經臺北市○○○
      路與武昌街口處，因「紅燈左轉」經警舉發，通知應於96
      年1 月15日前自動繳納罰鍰，有臺北市政府警察局北市警
      交字第AEV376041 號舉發違反道路交通管理事件通知單影
      本1 紙在卷；又異議人於同時同地點，因「紅燈左轉，經
      攔檢不服取締，拒絕出示證件（駕行照）趁隙逃逸」經警
      舉發，通知應於96年1 月15日前自動繳納罰鍰，有臺北市
      政府警察局北市警交字第AEV376042 號舉發違反道路交通
      管理事件通知單影本1 紙在卷可憑。異議人不服，原舉發
      機關臺北市政府警察局萬華分局於96年2 月2 日以北市警
      萬分交字第09630757900 號函敘明舉發異議人違規之經過
      及舉發裁罰依據。交通部公路總局臺北區監理所蘆洲監理
      站因異議人聲明不服，乃於96年7 月17日以北監蘆字第裁
      46-AEV376041號及北監蘆字第裁46-AEV376042號裁決處分
      ，就異議人「一．駕車行經有燈光號誌管制之交岔路口闖
      紅燈。」及「一．違反處罰條例之行為，拒絕停車接受稽
      查而逃逸。」之交通違規行為，分別裁處異議人罰鍰新臺
      幣（下同）1800元、記違規點數3 點及罰鍰3000元、記違
      規點數1 點，有卷附上開函文及裁決書影本為佐。
（二）異議人雖仍執前詞置辯，惟經本院傳喚執行舉發之員警乙
      ○○○○針對異議人「紅燈左轉」、「紅燈左轉，經攔檢
      不服取締，拒絕出示證件（駕行照）趁隙逃逸」交通違規
      事件到庭作證，陳東良於本院調查時具結證稱：「那天我
      在環南武昌執行交通告發，東西向是綠燈，南北向是紅燈
      ，當時這部車子重機FNZ-856 重機車，紅燈的時候一時之
      間就紅燈左轉，我看到就跑出去、上前攔截，他看到我就
      嚇一跳停下來，停下來之後他好像有點煞車不及，我就在
      他前面、差一點衝撞到我，我就把他的車頭擋一下往前、
      他就這樣子不高興，他說警察憑什麼擋我的車，他就惱羞
      成怒說你叫你們所長來，我就說你違規左轉在先，他就一
      副很不高興、不爽，覺得為什麼我推他的車，我就說他車
      子差點撞到我，他下車我就說交通法條53條1 項給他聽，
      他就拿機車手把說你叫所長來、我為什麼要拿證件給你，
      我說對不起你違規，我依法索取證件，他就一直說你憑什
      麼推我的車，這時候我就已經把這部車的車號記起來，我
      就一直跟他講請你出示證件，他就一直不願意出示證件，
      他停下來好像有好幾分鐘，這當中以後，因為我在那邊剛
      好又有違規的車輛，他那邊有兩段式左轉，當時有車子過
      來，我上前，他跟我為了出示證件這件事情爭執好幾分鐘
      之後我已經把車號都記起來，我說如果你不出示證件的話
      ，我一定逕行舉發，他還是拿我為什麼推他的車子怎樣怎
      樣，我就說你不要以為不出示證件我就沒有辦法告發你，
      這時候又有違規車輛違規左轉過來，我就上前走到前面去
      要去拿違規的，這當中他就說有違規的你警察你要抓，我
      就上前把另外違規的攔下來，我就要拿另外違規人的駕照
      行照，他就利用我上前的時候走到前面大約五、六公尺要
      拿其他違規人證件的時候，他車子騎了就走了。大概就是
      這樣子。我回去工作記錄簿都有寫在裡面，這個案子他以
      前就有申訴，說他人不在怎樣怎樣，申訴的時候我有附工
      作記錄簿跟電腦打出來的車籍，因為告發車籍的地址跟他
      逕行舉發。大概情形是這樣子。我對他的印象很深就是這
      個車號是我當時寫在告發單上面後面，我有習慣如果沒有
      寫在告發單上的話就會另外寫在紙上，因為過那麼久了，
      我不記得我寫在哪裡，但我敢肯定我當時寫這個車號絕對
      沒有錯。」（見本院96年12月20 日 訊問筆錄）。
（三）觀證人乙○○○○對於異議人所有之機車紅燈左轉、紅燈
      左轉經攔檢不服取締拒絕出示證件（駕行照）趁隙逃逸等
      違規事件之過程指證詳實，並於臺北市政府警察局萬華分
      局員警工作紀錄簿中記載該次取締過程，有其陳報之工作
      紀錄簿影本附卷可考。而交通警察掣單舉發違反道路交通
      管理處罰條例所列之違規事實，本質上為行政處分，係公
      務員基於職務上之權力，依法就特定之具體事件所為之具
      公法上效果之單方行政行為，基於公務員為公法上行為具
      有公信力之原則，該行政處分當可被推定為真正，本此公
      信原則，立法者乃賦予行政機關制定違反道路交通事件統
      一裁罰標準及處理細則，使執勤警員得當機處分以達其維
      護交通秩序、安全之行政目的，是員警就所見之違規情形
      ，於法令規定範圍內為逕行舉發之處置，在無反證之情況
      下，自可信為真實。再者，員警除依法舉發並於回派出所
      後在該所之員警工作紀錄簿中記載該次取締過程外，更願
      到庭具結接受詢問，而其與異議人素不相識，其僅依法執
      行執務，衡情更無故為虛偽指證而甘冒偽證重罪之必要，
      員警指證異議人有上述之交通違規事實，予以逕行舉發，
      當屬有據。
四、據上所述，原處分機關援引道路交通管理處罰條例第53條第
    1 項、第60條第1 項、第63條第1 項第1 款、第3 款、違反
    道路交通管理事件統一裁罰基準及處理細則第43、44、67條
    等規定，就異議人「一．駕車行經有燈光號誌管制之交岔路
    口闖紅燈。」及「一．違反處罰條例之行為，拒絕停車接受
    稽查而逃逸。」之交通違規行為，分別裁處異議人罰鍰1800
    元、記違規點數3 點及罰鍰3000元、記違規點數1 點，均無
    違誤或不當，異議人之聲明異議均無理由，俱應予駁回。
據上論斷，應依道路交通案件處理辦法第19條，裁定如主文。
中　　華　　民　　國　　96　　年　　12　　月　31  　　日
                      交通法庭    法  官  陳恆寬
上列正本證明與原本無異。
如不服本裁定，應於裁定送達後五日內敘明抗告理由，向本院提
出抗告狀。
                                  書記官  張惠芳
中　　華　　民　　國　　97　　年　　1 　　月　　3 　　日
